【裁判字號】    95,重訴,72
【裁判日期】    951120
【裁判案由】    殺人
【裁判全文】
臺灣桃園地方法院刑事判決              95年度重訴字第72號
公  訴  人  臺灣桃園地方法院檢察署檢察官
被      告  甲○○
選任辯護人  邱清銜律師
上列被告因殺人案件，經檢察官提起公訴（九十五年度偵字第一
○五○五號），本院判決如下：
    主  文
甲○○殺人，處無期徒刑。褫奪公權終身。扣案之菜刀貳把沒收
。
    事  實
一、甲○○與乙○○原係夫妻，然雙方於民國九十五年一月二日
    離婚。甲○○認係因陳日和介入，始造成其與乙○○離婚，
    故對陳日和心生怨懟。甲○○於九十五年五月十二日晚上九
    時許，甲○○至乙○○位於桃園縣龍潭鄉○○路二八三巷十
    二弄六號二樓住處尋找乙○○後，於翌日凌晨三時許，甲○
    ○要求乙○○搭乘其所駕車牌號碼為Ｐ八－三六四二號自小
    客車外出，乙○○應允之，甲○○乃於途中向乙○○要求復
    合，惟為乙○○所拒，並要求甲○○將之載往陳日和位於桃
    園縣中壢市五權里上三座屋二十六之住處，甲○○雖將乙○
    ○載往上址，然內心憤恨不平，竟萌生致陳日和於死之意，
    先駕駛自小客車返回其位於桃園縣平鎮市○○路十巷四十五
    號之住處，拿取其所有之菜刀二把後，駕駛前揭自小客車，
    前往陳日和上開住處，於同日凌晨五時四十分許，駛至桃園
    縣中壢市五權里上三座屋二十六號前之十公尺時，恰見乙○
    ○、陳日和行走於路上，立刻趨車攔阻其二人之去向，下車
    後二話不說即持菜刀朝陳日和之頸部砍殺，乙○○見狀立即
    上前欲奪取甲○○手中之菜刀，於拉扯間甲○○手持之菜刀
    因刀柄斷裂而摔落在地，乙○○亦因此跌坐在地，甲○○乃
    返回其車上取出另把菜刀，陳日和則乘隙朝其住處方向逃逸
    ，甲○○見狀立即持菜刀自後追逐，陳日和於逃跑途中因不
    慎為草叢絆倒跌坐在地，甲○○即持刀朝陳日和之臉部、頸
    部、頭部等處猛力揮砍迄陳日和無力反抗始罷手，並攜該把
    菜刀逃離現場。而乙○○因不知陳日和與甲○○之去向，乃
    返回陳日和之住處等候，嗣因聽聞窗外有陳日和之呼救聲，
    乃偕同其友人祝東和至外查看，始於草叢中發現陳日和，雖
    立即報警欲將之送往醫院急救，惟陳日和因遭砍殺一百零六
    處，其中一處上頸部刀傷，切斷外頸動脈，因失血性休克，
    於同日上午五時五十八分許傷重不治而當場死亡，警方則於
    現場扣得菜刀一把（業已斷裂）。而甲○○則於當日晚上七
    時五十八分許，攜帶行兇所用之菜刀一把，至桃園縣政府警
    察局中壢分局投案，因而查獲上情。
二、案經桃園縣政府警察局中壢分局報請臺灣桃園地方法院檢察
    署檢察官偵查起訴。
    理  由
一、訊之被告甲○○固坦承有持刀砍殺被害人陳日和，惟辯稱：
    係因陳日和再三挑釁，始下手行兇，且於案發之際，伊業已
    心神喪失云云。本院經查：
  (一)被告有於九十五年五月十二日上午五時四十分許，攜帶其所
    有之菜刀二把，駕駛車牌號碼為Ｐ八－三六四二號之自小客
    車，至陳日和位於中壢市五權里上三座屋二十六之三號住處
    ，欲尋找陳日和，恰於該址前十公尺見陳日和與乙○○行走
    於路上，旋即下車並持刀朝陳日和頸部砍殺，嗣乙○○上前
    奪取該菜刀，於拉扯間該菜刀因而斷裂等情，業據被告於警
    詢、檢察官偵查及本院審理時坦承不諱，核與證人乙○○於
    檢察官偵查時所述相符，並有現場照片在卷足憑及遺落於現
    場業已斷裂之菜刀一把扣案可資佐證。而乙○○因而跌坐在
    地，被告乃返回其車上拿取另把菜刀，陳日和則乘隙朝其住
    處方向逃跑，惟被告仍持刀緊追在後等情，亦據被告供陳在
    卷，核與證人乙○○於檢察官偵查中證述相符。
  (二)而就陳日和逃離現場，被告持刀緊追後究發生何事乙節，訊
    之被告於警詢中係稱：「我右手拿著菜刀往陳日和方向追去
    ，當我追到陳日和時，第一次我往陳日和身上砍下去時，陳
    日和抓住我的右手，並且往我的身上踢了一腳，此時我被陳
    日和踢倒在地，我起身之後更加氣憤腦袋一片空白，便右手
    持著菜刀往陳日和身上一陣亂砍，至於前後對陳日和砍了幾
    刀我也不知道，直到我看到陳日和沒有反抗才停手」等語，
    被告於檢察官偵查中亦係稱：「他（陳日和）跘到草叢，我
    就將刀砍向他身體，陳日和就用手擋，並用腳踢我，他的手
    一直擋並用腳踢我，我就很氣憤，我就一直砍，砍他的頭、
    臉、脖子，詳細的部分我也不清楚，因一直亂砍，我砍到他
    沒有反應」等語明確，而經本院於九十五年五月十四日訊問
    時提示上開警詢、檢察官偵查筆錄予被告閱覽，被告亦表示
    其所言均屬實在（詳見本院九十五年度聲羈字第三九九號卷
    ），而依卷附法部分法醫研究所之鑑定書觀之，陳日和前後
    總計遭砍一百零六刀，部位均集中在頭、臉及頸部，於左、
    右手臂則有防禦性刀傷，此實與被告陳述砍殺陳日和之部位
    相符。另被告於九十五年五月十三日晚上七時五十八許攜帶
    菜刀一把及於砍殺陳日和時所著之長褲至桃園縣政府警察局
    中壢分局投案，經桃園縣政府警察局中壢分局送請內政部警
    政署刑事警察局鑑定結果，認被告所提出之菜刀及長褲上所
    留之血跡與陳日和ＤＮＡ－ＳＴＲ型別相符，此有該局九十
    五年七月十日刑醫字第○九五○○七二四五四號鑑驗書一份
    在卷足憑，是綜上所述，堪認被告於警詢、偵查中之自白確
    與事實相符，應值採信。
  (三)另乙○○起身後，因遍尋不著被告及陳日和乃返回陳日和之
    住處等候，嗣於該住處聽聞住處後方草叢中有求救聲響，乃
    偕同亦在陳日和住處之友人祝東和前去查看，而於上開住處
    後方發現倒臥於草叢中之陳日和等情，亦據證人乙○○、祝
    東和於檢察官訊問時證述甚詳。雖乙○○、祝東和聯絡救護
    車欲將陳日和送醫急救，惟陳日和仍因遭砍殺一百零六處，
    因其中一處上頸部刀傷，切斷外頸脈，因失血性休克死亡，
    死亡方式為他殺，此有臺灣桃園地方法院檢察署法醫驗斷書
    、臺灣桃園地方法院檢察署相驗屍體證明書、法務部法醫研
    究所於九十五年七月十二日以法醫理字第○九五○○○二五
    ○○號函檢附之法務部法醫研究所鑑定書各一份及相驗照片
    在卷足憑。是本件被害人陳日和死亡與被告持刀砍殺之舉，
    有因果關係，自屬灼然。
  (四)縱觀全卷，本件被害人陳日和總計遭砍殺一百零六刀，且刀
    傷均集中之於頭部、臉部及頸部，而菜刀質硬形銳，頭部、
    臉部及頸部又均屬人體要害，以菜刀猛劈砍上開部分，足以
    令人死亡，此為一般人所明知，被告為青壯之人，其用力揮
    刀砍殺被害人陳日和之頭部、背部，足以致陳日和於死，自
    為其所明知，且單就被害人陳日和頭部、臉部所受之傷害觀
    之，右顳部有九處切割砍劈刀傷、右額部二處切害砍劈刀傷
    、額部正中一處切割砍劈刀傷、左額部四處切割砍劈刀傷，
    均深及顱骨骨膜，而頂部正中一處切割砍劈刀傷及左額部四
    處切割砍劈刀傷，亦均深及顱骨崩斷刀刃沒於顱骨內，而就
    頸部部分，在左頸上部左下顎角下有三處切割砍劈刀傷，深
    及頸部軟組織，切斷胸鎖乳突允及其下外動脈等情，足見被
    告下手之重、用力之猛，且於揮砍後又不顧被害人之傷勢，
    逕行離去，顯見被告於實施加害行為之時，即有使人喪失生
    命之殺人直接故意，至為明確。
  (五)至被告之選任辯護人雖為被告辯護稱：被告於案發當時係處
    於精神耗弱、心神喪失之狀態云云，惟查，被告先前並無相
    關之病史，此業據被告於本院審理時供述在卷，且辯護人亦
    無提出任何證據證明被告於案發之際係處於心神喪失或精神
    耗弱之狀態，而本院審酌被告第一次持刀砍殺陳日和後，因
    乙○○於奪取被告手中之菜刀，被告手持菜刀刀柄處斷裂後
    ，被告尚知返回車內拿取另把菜刀並循陳日和逃跑方向追逐
    陳日和，並繼續揮砍以遂其殺意，且見陳日和倒地流血後，
    尚知逃逸，以免被人發覺犯行等情節以觀，被告行為時對自
    己之客觀行為得以完全按照自己意思而為支配；且被告於案
    發翌日於警詢及檢察官偵查時對於其犯案之過程尚能完整陳
    述犯案之重要情節以及經過，就前開行兇情節，被告所述與
    證人乙○○證述相符，堪認被告於行兇當時尚未至精神耗弱
    、心神喪失之程度，前揭所辯核屬卸責之詞。
二、綜上所述，本件事證已臻明確，被告犯行洵堪認定，應依法
    論科。
三、被告基於殺人之犯意，殺害被害人致死亡，所為係犯刑法第
    二百七十一條第一項之殺人罪。爰審酌被告僅係因感情糾紛
    ，即起意殺人，其暴戾之氣可見一般，且被告以菜刀揮砍被
    害人，前後總計一百零六刀，心態兇狠、手段殘酷、目無法
    紀，嚴重危害社會治安，並造成被害人家屬永難彌平之傷痛
    ，且犯後迄今未賠償被害人家屬任何損害，並於犯後猶一再
    飾詞圖卸，絲毫不見悔悟之意，縱量處有期徒刑之最高刑度
    ，猶不足以償其罪責，經本院反覆斟酌，爰處無期徒刑，並
    依刑法第三十七條第一項之規定，併予宣告褫奪公權終身，
    以儆效尤。至扣案菜刀二把，係被告遂行其殺人犯行所用之
    物，且係被告所有，業據被告供承在卷，自應依刑法第三十
    八條第一項第二款規定宣告沒收之。
本案經檢察官董良造到庭執行職務。
據上論斷，應依刑事訴訟法第二百九十九條第一項前段，刑法第
二百七十一條第一項、第三十七條第一項、第三十八條第一項第
二款，判決如主文。
中    華    民    國    95    年    11    月    20    日
                        臺灣桃園地方法院刑事第十庭
                                審判長法  官  江德民
                                      法  官  許炎灶
                                      法  官  柯姿佐
以上正本證明與原本無異。
如不服本判決，應於判決送達後10日內向本院提出上訴狀（應附
繕本），上訴於臺灣高等法院。
                                      書記官  蔡紫凌
中    華    民    國    95    年    11    月    21    日
中華民國刑法第271 條第1項（普通殺人罪）
殺人者，處死刑、無期徒刑或10年以上有期徒刑。


司法院資訊處製作；財團法人民間司法改革基金會備份。
